【裁判字號】    99,訴,2056
【裁判日期】    990730
【裁判案由】    毒品危害防制條例
【裁判全文】
臺灣板橋地方法院刑事判決              99年度訴字第2056號
公  訴  人  臺灣板橋地方法院檢察署檢察官
被      告  甲○○
上列被告因違反毒品危害防制條例案件，經檢察官提起公訴（99
年度毒偵字第3830號），被告於準備程序認罪，本院以簡式審判
程序判決如下：
    主  文
甲○○施用第一級毒品，累犯，處有期徒刑拾月，扣案之注射針
筒壹支沒收。
    事實及理由
一、按除被告所犯為死刑、無期徒刑、最輕本刑為三年以上有期
    徒刑之罪或高等法院管轄第一審案件者外，於第一次審判期
    日前之準備程序進行中，被告先就被訴事實為有罪之陳述時
    ，審判長得告知被告簡式審判程序之旨，並聽取當事人、代
    理人、辯護人及輔佐人之意見後，裁定進行簡式審判程序，
    刑事訴訟法第273 條之1 第1 項定有明文。經核本件被告甲
    ○○所犯係死刑、無期徒刑、最輕本刑為三年以上有期徒刑
    以外之罪，其於準備程序中就被訴事實為有罪之陳述，經法
    官告知簡式審判程序之旨，並聽取公訴人、被告之意見後，
    本院爰依首揭規定，合議裁定由受命法官獨任進行簡式審判
    程序，合先敘明。
二、本件犯罪事實：
    甲○○前曾於民國90年間因施用毒品案件，經檢察官聲請本
    院裁定送觀察、勒戒後，認無繼續施用毒品傾向，於90年10
    月9 日執行完畢釋放，並經臺灣板橋地方法院檢察署檢察官
    以90年度毒偵字第3169號不起訴處分確定；其後復於92年間
    再犯施用毒品案件，經檢察官聲請法院裁定送觀察、勒戒及
    強制戒治後，至93年1 月9 日因毒品危害防制條例修正而終
    止執行釋放出監，並經檢察官起訴，由臺灣臺北地方法院以
    92年度訴字第1355號判決，判處有期徒刑四月確定，執行後
    於93年7 月15日縮刑期滿執行完畢；之後其又因於93年8 月
    底至94年1 月26日間再犯施用毒品案件，經本院以94年度訴
    字第846 號判決，判處有期徒刑七月確定（其後與其另犯搶
    奪案件判處之有期徒刑一年，更定應執行刑一年五月，於95
    年5 月31日縮刑期滿執行完畢）；復又因於96年11月20日再
    犯施用毒品案件，經本院以97年度訴字第231 號判決，判處
    有期徒刑十月確定；嗣又因於97年3 月28日、30日再犯施用
    毒品案件，經本院以97年度訴字第2469號判決，各判處有期
    徒刑十月、四月，應執行有期徒刑一年確定（以上毒品案件
    判處之有期徒刑十月、十月、四月，經與其另犯竊盜案件判
    處之有期徒刑十月，更定應執行刑二年五月，執行後於99年
    4 月27日假釋出監，原應於99年6 月20日縮刑期滿執行完畢
    ）。又其前曾於95年間因竊盜、搶奪等案件，經臺灣士林地
    方法院以95年度訴字第876 號判決，各判處有期徒刑七月四
    罪，應執行有期徒刑二年確定，其後復經減刑，各減為有期
    徒刑三月十五日，應執行有期徒刑一年，執行後於96年7 月
    19日縮刑期滿執行完畢（此部分於本件構成累犯）。詎其猶
    不知悔改，復基於施用毒品之犯意，於上開假釋出監後次日
    即99年4 月28日晚上11時許，在臺北縣三重市○○○路291
    號「三重旅社」507 室，以注射針筒注射方式，施用第一級
    毒品海洛因1 次。嗣旋於同日晚上11時30分許，在上址旅社
    房間為警臨檢查獲，當場扣得其所有供犯施用毒品使用之注
    射針筒1 支，並經警採尿送驗後，驗有鴉片類嗎啡藥物陽性
    反應，因而查悉上情。案經臺北縣政府警察局三重分局移送
    臺灣板橋地方法院檢察署檢察官偵查起訴。
三、本件證據：
    (一)被告於警詢、偵查、審理時之自白。
    (二)卷附之臺北縣政府警察局三重分局扣押筆錄、扣案物品及
      被告手臂施打毒品注射針孔痕跡等照片、臺灣檢驗科技股
      份有限公司出具之驗尿報告、臺灣高等法院被告前案紀錄
      表等可稽。
    (三)扣案之注射針筒1 支可證。
四、按施用第一、二級毒品為犯罪行為，毒品危害防制條例第10
    條定有處罰明文。故施用第一、二級毒品者，依前揭規定本
    應科以刑罰。惟基於刑事政策，對合於一定條件之施用者，
    則依同條例第20條、第23條之規定，施以觀察、勒戒及強制
    戒治之保安處分。又毒品危害防制條例於92年7 月9 日修正
    公布，自93年1 月9 日施行，其中第20條、第23條將施用毒
    品之刑事處遇程序，區分為「初犯」及「五年內再犯」、「
    五年後再犯」。依其立法理由之說明：「初犯」，經觀察、
    勒戒或強制戒治後，應為不起訴處分或不付審理之裁定；經
    觀察、勒戒或強制戒治執行完畢釋放後，「五年內再犯」者
    ，因其再犯率甚高，原實施之觀察、勒戒及強制戒治既已無
    法收其實效，爰依法追訴或裁定交付審理。至於經觀察、勒
    戒或強制戒治執行完畢釋放後，「五年後再犯」者，前所實
    施之觀察、勒戒或強制戒治已足以遮斷其施用毒品之毒癮，
    為期自新及協助其斷除毒癮，仍適用「初犯」規定，先經觀
    察、勒戒或強制戒治之程序。從而依修正後之規定，僅限於
    「初犯」及「五年後再犯」二種情形，始應先經觀察、勒戒
    或強制戒治程序。倘被告於五年內已再犯，經依法追訴處罰
    ，縱其第三次（或第三次以上）再度施用毒品之時間，在初
    犯經觀察、勒戒或強制戒治執行完畢釋放五年以後，已不合
    於「五年後再犯」之規定，且因已於「五年內再犯」，顯見
    其再犯率甚高，原實施觀察、勒戒或強制戒治，已無法收其
    實效，即應依該條例第十條處罰。至於第三次（或第三次以
    上）施用毒品之時間，是否宜有期間限制？以多久為適宜？
    則分屬刑事政策、專門醫學之範圍，非審判機關所能決定，
    有待循立法途徑解決（參見最高法院97年度第5 次刑事庭會
    議決議意旨）。是核本件被告上開所為，係犯毒品危害防制
    條例第10條第1 項之施用第一級毒品罪。其施用毒品前之持
    有毒品行為，應為其後施用行為所吸收，不另論罪。又被告
    前曾於95年間因竊盜、搶奪等案件，經臺灣士林地方法院以
    95年度訴字第876 號判決，各判處有期徒刑七月四罪，應執
    行有期徒刑二年確定，其後復經減刑，各減為有期徒刑三月
    十五日，應執行有期徒刑一年，執行後於96年7 月19日縮刑
    期滿執行完畢，有臺灣高等法院被告前案紀錄表在卷可稽，
    被告前受有期徒刑執行完畢後，於五年以內故意再犯本件有
    期徒刑以上之罪，為累犯，應依刑法第47條第1 項規定，加
    重其刑。爰審酌被告之素行、再犯施用毒品情節、所生危害
    及犯罪後坦承之態度等一切情狀，量處如主文所示之刑。扣
    案之注射針筒1 支，係被告所有供施用毒品犯罪所用之物，
    應依刑法第38條第1 項第2 款規定，併予宣告沒收。
五、依刑事訴訟法第273 條之1 第1 項、299 條第1 項前段、第
    310 條之2 、第454 條，毒品危害防制條例第10條第1 項、
    第23條第2 項，刑法第11條前段、第47條第1 項、第38條第
    1 項第2 款，判決如主文。
六、如不服本判決應於收受送達後十日內向本院提出上訴書狀，
    並應敘述具體理由；其未敘述上訴理由者，應於上訴期間屆
    滿後二十日內向本院補提理由書（均須按他造當事人之人數
    附繕本）「切勿逕送上級法院」。
本案經檢察官李超偉到庭執行職務
中    華    民    國    99    年    7     月    30    日
                      刑事第二庭  法  官  彭  全  曄
以上正本證明與原本無異。
                                  書記官  謝  雪  紅
中    華    民    國    99    年    8     月    2     日
附錄本案論罪科刑法條全文：
毒品危害防制條例第10條
施用第一級毒品者，處 6 月以上 5 年以下有期徒刑。
施用第二級毒品者，處 3 年以下有期徒刑。

司法院資訊處製作；財團法人民間司法改革基金會備份。
